臺灣臺東地方法院民事裁定　　　　　 100年度消債更字第10號
聲　請　人　古花妹
上列當事人聲請消費者債務清理之更生事件，本院裁定如下：
    主      文
聲請人古花妹於民國100年6月20日17時起開始更生程序。
命司法事務官進行本件更生程序。
    理      由
壹、按(一)「債務人對於金融機構因消費借貸、自用住宅借款、信
    用卡或現金卡契約而負債務，在聲請更生前，應提出債權人
    清冊，以書面向最大債權金融機構請求協商債務清償方案，
    並表明共同協商之意旨」、「協商不成立時，應付與債務人
    證明書」消費者債務清理條例（下稱同條例）第151條第1項
    、第4項定有明文；(二)「債務人不能清償債務或有不能清償
    之虞者，得依本條例所定更生或清算程序，清理其債務。」
    （同條例第3條）；(三)「債務人無擔保或無優先權之債務總
    額未逾新臺幣1,200萬元者，於法院裁定開始清算程序或宣
    告破產前，得向法院聲請更生。」（同條例第42條第1項）
    ；(四)「法院開始更生程序之裁定，應載明其年、月、日、時
    ，並即時發生效力。前項裁定不得抗告，並應公告之。」（
    同條例第45條）；(五)法院開始更生程序後，得命司法事務官
    進行更生程序（同條例第16條第1項）。(六)又「受扶養權利
    者，以不能維持生活而無謀生能力者為限。」，民法第1117
    條第1項定有明文。
貳、本件聲請意旨略以：
    聲請人於聲請本件更生時，除有些微之財產及薪資外，無任
    何之財產，5年內亦未從事營業活動，無任何之財產，目前
    在財團法人佛教慈濟綜合醫院關山分院（下稱慈濟醫院）任
    職，但須需扶養未成年子女2人。聲請人曾以書面向渣打國
    際商業銀行股份有限公司（下稱渣打銀行，即最大無擔保、
    無優先權之債權銀行）請求協商，但協商未能成立。聲請人
    目前已累計無擔保或無優先權之債務總金額約125萬元，故
    聲請人資產總價值並不足清償債務總金額，且以每月之收入
    扣除支出後，顯有不能清償債務之事實，爰在未經法院裁定
    開始清算程序或宣告破產前，向本院聲請更生等語。
參、經查：
一、聲請人主張之前揭事實，業據提出：證明加油之統一發票、
    臺灣大哥大行動電話之繳費收據、慈濟醫院醫療費用收據、
    車牌號碼為W8-108 5號自用小客車行車執照、中華郵政股份
    有限公司池上郵局郵政存簿儲金簿（下稱池上郵局）、渣打
    銀行於99年11月23日所核發之前置協商不成立通知書、於99
    年度之薪資明細表、保險對象投保歷史明細；及第三人余凱
    淵（87年5月出生，即聲請人未成年子女）於99年度第2學期
    在慈濟大學附設高級中學之繳費收據、第三人余凱心（93年
    4月出生，即聲請人未成年子女）於100年3月在臺東縣私立
    鴻德托兒所之繳費收據、余凱心於99年度第2學期在臺東縣
    關山國民小學之繳費收據、財團法人金融聯合徵信公司於99
    年3月9日所核發之當事人綜合信用報告影本，及聲請人財產
    及收入狀況說明書、財產歸屬資料清單、97年度至99年度綜
    合所得稅各類所得資料清單；第三人余永富（即聲請人之配
    偶）財產歸屬資料清單、97年度至99年度綜合所得稅各類所
    得資料清單；余凱淵、余凱心之財產歸屬資料清單、97年度
    至99年度綜合所得稅各類所得資料清單、戶籍謄本等證據資
    料為證｛見本院卷（下同）第7頁至第37頁、第54頁至第113
    頁｝，堪可認定為真實。
二、至於聲請人：
  (一)於100年4月27日聲請本件更生時，除於100年6月6日在池上
    郵局有存款626元、有91年出廠之中華牌1,795CC汽車1輛；
    坐落臺東縣延平鄉○○段240地號、406地號、406之1地號、
    406之2地號、418地號土地、門牌號碼為臺東縣延平鄉○○
    村○○路114號建物（前揭不動產之價值合計為406,034元）
    外，5年內亦未從事營業活動，於97年度至99年度綜合所得
    稅申報額分別為722,388元、648,515元、731,334元，目前
    在慈濟醫院任職，依聲請人99年11月份在慈濟醫院之薪資收
    入為59,492元（第25頁、第55頁至第64頁、第75頁、第78頁
    ：99年11月之薪資條、登記謄本、前揭郵局存款存摺明細、
    財產歸戶資料清單影本）。
  (二)至於為使負債務之消費者，得依本條例所定程序清理其債務
    ，以調整其與債權人及其他利害關係人之權利義務關係，保
    障債權人之公平受償，謀求消費者經濟生活之更生及社會經
    濟之健全發展，而制定本條例。故對債務人之支出，自不應
    過於浮寬，但仍應得以維持債務人家庭合理之基本生活所需
    範圍內，所為必要之支出，核先敘明。依據內政部主計處所
    公佈之98年度臺灣省每人每月最低生活費標準為9,829元。
    經查：余凱淵、余凱心均無財產、於97年度至99年度之綜合
    所得稅申報額均為0元（第87頁至第94頁：財產歸屬清單、
    各該年度之綜合所得稅清單），故依民法第1117條之規定，
    余凱淵、余凱心自屬受聲請人扶養之人，故宜與余永富各負
    擔前揭未成年子女扶養費之比例為2分之1。綜上，以聲請人
    每月平均約59,492元之收入，扣除自己之生活必要支出費用
    9,829元、前揭子女之扶養費9,829元（即9,829元2人扶
    養比例2分之1）後，其餘款約為39,835元，應為昭然。
  (三)另據財團法人金融聯合徵信於99年3月9日所核發之當事人查
    詢個人資料信用報告所示，及參酌聲請人所提出無擔保或無
    優先權之債務總額約為125萬元（第4頁、第9頁至第10頁、
    第28頁：聲請狀、債權人清冊、上開信用報告影本）。據此
    ，聲請人之資產總價值扣除債務總金額後，顯有不能清償債
    務之虞，堪可認定。
三、綜上所述，本院考量上情，及聲請人之財產、信用、勞力、
    技術後，認聲請人顯有不能清償債務之虞，應為昭然。且既
    與渣打銀行於99年11月23日為前置協商不成立（第54頁：前
    置協商不成立通知書影本），復未經法院裁定開始清算程序
    或宣告破產（同條例第13條）；而無擔保或無優先權之債務
    總額未逾1,200萬元（同條例第42條）；又無同條例第6條第
    3項、第8條、第46條各款所定應駁回更生聲請之事由，則聲
    請人於本件更生之聲請，洵屬有據，應予准許，爰併依同條
    例第16條第1項規定，命司法事務官進行更生程序，並裁定
    如主文所示。
四、至於法院裁定開始更生程序後，對於債務人不得開始或繼續
    訴訟及強制執行程序。但有擔保或有優先權之債權，不在此
    限（同條例第48條第2項）。
五、而本件司法事務官於進行更生程序，於協助債務人提出更生
    方案時，應注意更生方案需酌留債務人生活上應變所需費用
    ，並依社會常情衡量債務人之償債能力，依此協助債務人擬
    定公允之更生方案，始符消費者債務清理條例重建債務人經
    濟生活之立法目的，附此敘明。
中    華    民    國   100    年    6     月    20    日
                        民事庭  法  官  陳兆翔
上為正本係照原本作成。
本件不得抗告。
本裁定已於100年6月20日17時公告。
中    華    民    國   100    年    6     月    20    日
                                書記官  林慧芬